臺灣高等法院臺南分院刑事裁定　　　　　九十一年度聲字第二五七號　　　　潛
　　　聲　請　人
　　　即受處分人　甲　○　○
右列聲請人因違反槍砲彈藥刀械管制條例案件，聲請免除繼續執行強制工作，本院裁
定如左：
      主      文
聲請駁回。
      理      由
一、聲請意旨略以：聲請人因違反槍砲彈藥刀械管制條例案件，經鈞院八十七年上易
    字第四八九號判處有期徒刑五月，並宣告強制工作三年；另寄藏槍枝罪，經嘉義
    地方法院八十六年重訴字第十六號判處有期徒刑一年六月，並宣告強制工作三年
    。嗣經鈞院八十九年聲字第二五三號裁定定其應執行刑五年八月，且其中兩件強
    制工作部分均未在聲請之列。查違反槍砲彈藥刀械管制條例第十九條一律強制工
    作三年之規定，業經大法官釋字第四七一號解釋，宣告此一規定部分違憲，茲經
    總統公布刪除第十九條之規定，基此，法律既經變更或刪除，就其行為不予處罰
    強制工作處分，鈞院自應依法裁定免除上述兩件強制工作之執行，方符人權法紀
    云云。
二、按『強制工作』乃保安處分之一種，而保安處分本質上乃以教育、矯治、醫療、
    輔導管束等方法，使受處分人改過遷善，回復正常狀態，屬預防犯罪之處分，並
    非刑罰，於理論及實務適用上，均與刑罰不同，故依刑法第二條第二項規定保安
    處分應適用裁判時之法律。至於刑法第二條第一項所謂行為後法律有變更，乃指
    有關『刑罰』之法律而言（最高法院五十一年臺非字第七六號判例參照），不及
    於保安處分，此由該條第二項特別針對保安處分，規定適用『裁判時法律』，亦
    可明暸；因此有關強制工作之保安處分，並無新舊法比較適用問題，應一律適用
    裁判時法律。次按犯槍砲彈藥刀械管制條例第七條、第八條、第十條、第十一條
    、第十二條第一項至第三項、第十三條第一項至第三項之罪，經判處有期徒刑者
    應於刑之執行完畢或赦免後，令入勞動場所，強制工作，其期間為三年。上開強
    制工作，於刑之執行完畢或赦免後，檢察官認為無必要者，得檢具事證聲請法院
    免其執行。又該強制工作之執行已逾二分之一，而執行機關認無繼續執行之必要
    者，得檢具事證，報請檢察官聲請法院免予繼續執行。於民國（下同）九十年十
    一月十四日修正公布，並於同年月十六日修正施行前之槍砲彈藥刀械管制條例第
    十九條第一項、第三項、第四項定有明文。
三、經查本件聲請人之前因未經許可，無正當理由，並意圖供殺人犯罪之用而持有手
    槍部分，係犯八十六年十一月二十四日修正前違反槍砲彈藥刀械管制條例第七條
    第四項之罪；其以同一原因持有子彈部分，依同條例第十三條之一規定，應犯刑
    法第一百八十七條之罪，經臺灣嘉義地方法院於八十七年八月十五日以八十六年
    度重訴字第一六號判處有期徒刑一年六月確定，又因聲請人所犯之罪依八十六年
    十一月二十四日修正公布並於同年月二十六日生效之槍砲彈藥刀械管制條例第十
    九條第一項已規定，犯第七條、第八條、第十條、第十一條、第十二條第一項至
    第三項、第十三條第一項至第三項之罪，經判處有期徒刑者，應於刑之執行完畢
    或赦免後，令入勞動場所強制工作，其期間為三年。既有該令入勞動場所強制工
    作之保安處分規定，而保安處分又係專為防護社會及行為人之利益所設，依刑法
    第二條第二項之規定應適用裁判時之法律，業如前述，該院爰同時諭知聲請人應
    於刑之執行完畢後令入勞動場所強制工作參年確定，於八十八年四月三日解送勞
    動場所執行強制工作在案，此有臺灣嘉義地方法院八十六年度重訴字第一六號刑
    事判決書影本一份暨臺灣高等法院被告全國前案紀錄表在卷可按。又聲請人另犯
    八十六年十一月二十四日修正前違反槍砲彈藥刀械管制條例第十條第三項未經許
    可無故持有可發射子彈具有殺傷力玩具轉輪手槍罪，經本院於八十七年六月十八
    日以八十七年度上易字第四八九號判處有期徒刑伍月，如易科罰金，以佰元折
    算壹日，因聲請人所犯之罪依八十六年十一月二十四日修正公布並於同年月二十
    六日生效之槍砲彈藥刀械管制條例第十九條第一項有令入勞動場所強制工作之保
    安處分規定，而保安處分依刑法第二條第二項之規定應適用裁判時之法律，亦如
    前述，本院爰同時諭知聲請人應於刑之執行完畢後令入勞動場所強制工作參年確
    定，應解送勞動場所執行強制工作在案，此不僅經聲請人所是認，亦有本院八十
    七年度上易字第四八九號刑事判決書影本一份暨臺灣高等法院被告全國前案紀錄
    表在卷可按。嗣經本院於八十九年八月三十日以八十九年聲字第二五三號裁定定
    其應執行刑五年八月，且其中強制工作部分因係保安處分執行法執行之範圍，而
    未在本件檢察官聲請之列。嗣後司法院大法官會議雖於八十七年十二月十八日作
    成釋字第四七一號解釋，認為犯槍砲彈藥刀械管制條例第十九條第一項有關一律
    宣付強制工作三年之規定，不符合憲法之比例原則，應不予適用，立法院有鑑於
    此，並於九十年十一月十四日修正上開條例時，將該條規定全部刪除，惟聲請人
    所受上開強制工作之宣告既經確定並送執行，其強制工作之執行是否應予免除，
    仍應依上開說明有關之法律程序規定辦理，始符法制。本件聲請人未經由執行機
    關審核認為有無繼續執行之必要，亦未報請檢察官依法向法院聲請，其逕行向本
    院提出免除強制工作執行之聲請，於法未合，是其聲請為無理由，應予駁回。
四、依刑事訴訟法第二百二十條，裁定如主文。
中  華  民  國      九十一      年        七        月      三十一      日
                                臺灣高等法院臺南分院刑事第一庭
                                    審判長法官  茆    臺    雲
                                          法官  李    文    福
                                          法官  蔡    長    林
右正本證明與原本無異。
不得抗告。
                                    法院書記官  李    培    薇
中  華  民  國      九十一      年        八        月        一        日
